臺灣桃園地方法院行政訴訟判決　
111年度交字第195號
原      告  徐成鴻  

被      告  桃園市政府交通事件裁決處
                      設桃園市○○區○○路00號7~8樓
代  表  人  張丞邦    住同上
訴訟代理人  黃一鳴律師
上列當事人間交通裁決事件，原告不服被告中華民國111年5 月
5日桃交裁罰字第58-ZTYA00840號裁決，提起行政訴訟，本院判
決如下：
    主  文
原告之訴駁回。
訴訟費用新臺幣參佰元由原告負擔。
    事實及理由
一、程序事項：
    本件原告不服被告於民國111年5月5日以桃交裁罰字第58-ZT
    YA00840號裁決書（下稱原處分）所為之裁決，向本院提起
    撤銷訴訟，依兩造書狀所述各節及卷內資料所示，本件事證
    已臻明確，本院認無經言詞辯論之必要，爰依行政訴訟法第
    237條之7之規定，不經言詞辯論而為判決。
二、事實概要：
    原告於111年3 月5 日17時11分許，搭乘訴外人駕駛之車牌
    號碼000-0000號營業小客車，行經國道3 號高速公路北向68
     公里龍潭交流道入口匝道處，為內政部警政署國道公路警
    察
    局所屬第六警察大隊龍潭分隊執勤員警當場查獲有「計程車
    行駛於高速公路上其乘客經告知仍未繫安全帶」之違規行為
    ，而依違反道路交通管理處罰條例（下稱道交條例）第31條
    第2 項規定製開國掌電字第ZTYA00840號舉發違反道路交通
    管理事件通知單舉發，記載應到案日期為111 年4 月4日前
    ，並移送被告處理，原告於同年3月8日陳述不服舉發，經被
    告函請內政部警政署國道公路警察局第六警察隊調查結果，
    仍認原告上開違規行為明確，爰依道交條例第31條第2項規
    定，於111年5月5日以桃交裁罰字第58-ZTYA00840號違反道
    路交通管理事件裁決書裁處原告新臺幣（下同）3,000元罰
    鍰。原告不服，提起本件行政訴訟。
三、原告起訴主張：
    原告於上開時地搭乘車牌號碼000-0000號計程車，計程車司
    機未主動告知要繫安全帶，後座未貼請繫安全帶貼紙，為此
    提起本件訴訟等語，並聲明：原處分撤銷。
四、被告則辯稱：
　㈠按道交條例第31條第1項規定：「汽車行駛於道路上，其駕駛
    人、前座或小型車後座乘客未依規定繫安全帶者，處駕駛人
    新臺幣一千五百元罰鍰；營業大客車駕駛人未依規定繫安全
    帶者，處駕駛人新臺幣二千元罰鍰。但營業大客車、計程車
    或租賃車輛代僱駕駛人已盡告知義務，乘客仍未繫安全帶時
    ，處罰該乘客。」、同條第2項規定：「汽車行駛於高速公
    路或快速公路，違反前項規定或大型車乘載四歲以上乘客未
    依規定繫安全帶者，處駕駛人新臺幣三千元以上六千元以下
    罰鍰。但營業大客車、計程車或租賃車輛代僱駕駛人已盡告
    知義務，乘客仍未繫安全帶時，處罰該乘客。」。
　㈡復按道路交通安全規則第89條第1項第5款規定：「行車前應
    注意之事項，依下列規定：五、駕駛人、前座、小型車後座
    及大客車車廂為部分或全部無車頂區域之乘客均應繫妥安全
    帶。」；高速公路及快速公路交通管制規則第9條第1項第6
    款：「汽車行駛高速公路及快速公路，不得有下列行為：六
    、四輪以上汽車之駕駛人、前座或小型車後座乘客未依規定
    繫安全帶。」。
　㈢依道交條例第31條第1項後段授權交通部訂定之汽車駕駛人及
    乘客繫安全帶實施及宣導辦法第3條明定：「汽車行駛於道
    路上，其汽車駕駛人、前座或小型車後座乘客，應依下列規
    定使用安全帶：一、安全帶及相關配件必須齊全，並無毀損
    、鬆脫或變更之情事。二、每條安全帶僅供一人使用。三、
    安全帶之帶扣應確實緊扣，安全帶無扭曲或反轉，鬆緊度保
    持適宜；腰部安全帶置於腰部以下，肩部安全帶固定位置應
    依個人調整，避免安全帶纏繞經過頸部，且應置手臂上端以
    上。四、年齡逾4歲至12歲以下或體重逾18公斤至36公斤以
    下之兒童，應搭配使用符合國家標準（CNS）11497汽車用兒
    童保護裝置所稱之幼童用座椅或學童用座椅（或增高型座墊
    ），並確實與汽車座椅連接穩固後，繫妥安全帶坐於車輛後
    座。但如其體型可依第3款規定使用帶者，不在此限。」。
　㈣內政部警政署國道公路警察局第六公路警察大隊111年6月21
    日國道警六交字第1110401457號函略以：「…查本違規案係
    本大隊執勤員警於111年3月5日17時11分許，在國道3號公路
    北向68公里(龍潭交流道入口匝道)路段，發現旨揭車輛左後
    乘客未依規定繫妥安全帶，顯有違反前述規定，遂依法攔查
    ，當場告知違規事實，依法舉發違規行為，並無不當…況且
    本大隊另經重複檢視本案執勤員警所提供之採證影像資料，
    足見旨揭車輛為計程車，且於車上明顯處有張貼告知標語(
    交通部製作『請繫妥安全帶』之貼紙)，足資佐證計程車駕駛
    人已盡告知義務，故本案執勤員警依處罰條例第31條第2項
    但書之規定，舉發該乘客(即甲○○君)違規，舉發通知單亦當
    場交付(通知)該乘客，並由甲○○君當場簽章收受違規通知單
    (違規單移送聯有甲○○簽名可稽)…」。
　㈤依採證影像及相關截圖可見，該計程車上明顯處所有張貼「
    請繫妥安全帶」之標語，而道路交通管理處罰條例第31條所
    定計程車駕駛人之告知義務，並未限定其告知之形式，是計
    程車司機可透過口頭告知或張貼宣導標語等方式盡其告知義
    務，是本件訴外人所駕駛之計程車，於舉發當時其車內已張
    貼宣導貼紙，原告自不得以駕駛人未告知，而據以主張免責
    (參照臺灣臺北地方法院101年度交字第130號判決)。
　㈥再按「不得因不知法規而免除行政處罰責任。」行政罰法第8
    條前段定有明文。本件舉發當時，距101年2月起開始執行後
    座乘客未依規定繫安全帶之處罰（道路交通管理處罰條例第
    31條第1項關於後座乘客未依規定繫安全帶之處罰，早已於1
    00年5月11日經總統公布），於立法修正通過、正式施行前
    、後，均經媒體大幅報導、評論，關於執行上開規定是否將
    影響計程車商機以及司機若碰到乘客不願配合繫上安全帶是
    否仍應處罰司機等討論，亦均見諸媒體報導，此外，政府機
    關亦透過電視、廣播等傳播媒體大力宣傳，汽車駕駛人及前
    、後座乘客行車前須繫安全帶之規定，已眾所周知，原告既
    為具有正常智識程度之成年人，對上開法令之規定，自無不
    知之理，並進而主張免除其行政法上之責任。
　㈦按交通警察製單舉發違反道路交通管理處罰條例所列之違規
    事實，本質上為行政處分，係公務員基於職務上之權力，依
    法就特定之具體事件所為之具公法上效果之單方面行政行為
    ，基於公務員為公法上行為具有公信力之原則，該行政行為
    當可被推定為真正，其據以依法處分之事實認定亦為正確無
    誤，本此公信原則，乃立法者賦予行政機關制定違反道路交
    通事件統一裁罰基準及處理細則，以達其維護交通秩序、安
    全之行政目的。
　㈧是以，系爭車輛因有「計程車行駛於高速公路上其乘客經告
    知仍未繫安全帶(罰乘客)」之情，是該當道交條例第31條第
    2項規定所定要件等語置辯，並聲明：原告之訴駁回。
五、本件如事實概要欄所述之事實，除後列之爭點外，有前述舉
    發違反道路交通管理事件通知單、裁決書、送達證書、交通
    違規案件陳述單、內政部警政署國道公路警察局第六警察隊
    111年4 月11日國道警六交字第1116701105號函、採證照片
    、採證光碟截圖等為證，核堪認定為真正。而查本件兩造之
    爭點為：原告搭乘計程車行經國道3 號高速公路，於上開時
    、地，計程車司機是否有主動告知後座乘客依規定要繫安全
    帶之事實？
六、本院之判斷：
　㈠「汽車行駛於道路上，其駕駛人、前座或小型車後座乘客未
    依規定繫安全帶者，處駕駛人新臺幣1500元罰鍰……。」「汽
    車行駛於高速公路或快速公路違反前項規定者，處駕駛人30
    00元以上6000元以下罰鍰。但營業大客車或計程車駕駛人已
    盡告知義務，乘客仍未繫安全帶時，處罰該乘客。」道路交
    通管理處罰條例第31條第1項及第2項定有明文。
　㈡本件原告於上開時、地乘坐車牌號碼000-0000號營業小客車
    （計程車）時，為警攔檢舉發未繫安全帶一節，為兩造所不
    爭執，並有舉發通知單、採證照片、光碟在卷可考，復經本
    院依職權勘驗採證光碟略以：「影像為員警密錄器畫面，日
    期為『2022/03/05』，員警已攔檢一部計程車，車上亦有乘客
    。副駕駛座前擋風玻璃有懸掛「請繫妥安全帶」字樣之紅色
    告示。員警告知乘客未繫安全帶需舉發，駕駛則辯稱在藝人
    攻擊計程車司機事件後，依規定就是如有張貼告示就不用再
    口頭告知，故不應舉發駕駛。員警隨後對後座男性乘客盤查
    ，並詢問上車時駕駛有無告知要繫安全帶？是否知道上車就
    要繫安全帶？該名乘客稱沒有、沒有注意到前面有告示，員
    警即要求後座乘客出示證件配合舉發，掣單後並命其簽名確
    認。隨後並主張雖有違規，但是後座也沒有告示，駕駛沒有
    主動告知。員警告知只要車上有明確告示，而乘客目視可見
    ，即屬駕駛有落實告知義務。」，並製作勘驗筆錄及截圖寄
    送兩造表示意見（見本院卷第63至71頁）。
　㈢依據上開勘驗筆錄所呈，原告雖以前開情詞為辯，然按「不
    得因不知法規而免除行政處罰責任。」行政罰法第8條前段
    定有明文。本件舉發當時，後座乘客未依規定繫安全帶之處
    罰，早已於101年2月起開始執行（道交條例第31條第1項關
    於後座乘客未依規定繫安全帶之處罰，早已於100年5月11日
    經總統公布），於立法修正通過、正式施行前、後，均經媒
    體大幅報導、評論，關於執行上開規定是否將影響計程車商
    機以及司機若碰到乘客不願配合繫上安全帶是否仍應處罰司
    機等討論，亦均見諸媒體報導，此外，政府機關亦透過電視
    、廣播等傳播媒體大力宣傳，汽車駕駛人及前、後座乘客行
    車前須繫安全帶之規定，已眾所周知；尤因計程車駕駛人是
    否已盡告知乘客配合繫上安全帶之義務，將攸關駕駛人是否
    遭到裁罰，計程車駕駛人或以口頭告知，或以於車上張貼宣
    導標語之方式，盡其告知義務，均屬吾人生活經驗所常見，
    即便確有部分駕駛人未遵守規定，在媒體大力宣傳下，原告
    搭乘計程車之過程中，亦應有身歷類似情境之經驗才是，原
    告既為具有正常智識程度之成年人，對上開法令之規定，自
    無不知之理，並進而主張免除其行政法上之責任，是原告上
    開所主張，委無足採。
  ㈣又道交條例第31條第1項所定計程車駕駛人之告知義務，並未
    限定其告知之形式，是計程車司機可透過口頭告知或張貼宣
    導標語等方式盡其告知義務，是本件訴外人所駕駛之計程車
    ，於舉發當時，其車內之宣導貼紙係貼在後照鏡右邊副駕駛
    座前擋風玻璃處，且為紅色醒目之告示，並不影響原告之辨
    識，原告自應繫妥安全帶，不得以車內宣導貼紙在後座未張
    貼，而據以主張免責。另前開道路交通安全規則第89條第1
    項第5款已規定「行車前」駕駛人、前座及小型車後座乘客
    均應繫妥安全帶，原告於搭上計程車後，即應在上車後隨即
    繫上安全帶，是此部分亦難為有利於原告之認定。
  ㈤綜上所述，原告上開所辯，均不足採信。原告確於上揭時、
    地，搭乘車牌號碼000-0000號營業小客車，有「計程車行駛
    於高速公路上其乘客經告知仍未繫安全帶」之違規，應可認
    定。本件原處分並無違法，原告訴請撤銷為無理由，應予駁
    回。
七、綜上所述，原告於111 年3 月5 日17時11分許，搭乘車牌號
    碼000-0000號營業小客車，行經國道3 號高速公路北向68公
    里龍潭交流道入口匝道處，有「計程車行駛於高速公路上其
    乘客經告知仍未繫安全帶」之違規事實，被告依道交條例第
    31條第2 項及違反道路交通管理事件統一裁罰基準表等規定
    ，裁處3,000元核無違誤。原告猶執前詞指摘原處分不當，
    訴請撤銷原處分，為無理由，應予駁回。
八、本件事證已臻明確，兩造其餘攻擊防禦方法及聲明陳述，於
    判決結果無影響，爰不逐一論列，併此敘明。 　　
九、本件第一審裁判費為300 元，應由原告負擔，爰確定第一審
    訴訟費用額如主文第2 項所示。
據上論結，本件原告之訴為無理由，依行政訴訟法第98條第1項
前段、第237條之8第1項、第237條之9，判決如主文。
中　　華　　民　　國　　111 　年　　10　　月　　26　　日
                  行政訴訟庭  法  官  徐  培  元
上為正本係照原本作成。
如不服本判決，應於判決送達後20日內，向本院提出上訴狀並表
明上訴理由（原判決所違背之法令及其具體內容或依訴訟資料可
認為原判決有違背法令之具體事實），其未載明上訴理由者，應
於提出上訴後20日內向本院補提理由書（上訴狀及上訴理由書均
須按他造人數附繕本，如未按期補提上訴理由書，則逕予駁回上
訴），並應繳納上訴裁判費新臺幣750元。
中　　華　　民　　國　　111 　年　　10　　月　　26　　日
                              書記官  吳  文  彤